【裁判字號】    96,上訴,1219
【裁判日期】    970319
【裁判案由】    侵占等
【裁判全文】
臺灣高等法院刑事判決                96年度上訴字第1219號
    上  訴  人
    即  被  告  甲○○原名林.
    上  訴  人
    即  被  告  丁○○
    選任辯護人  繆璁律師
上列上訴人因侵占等案件，不服臺灣臺北地方法院92年度訴字第
1325號，中華民國95年12月29日第一審判決（起訴案號：臺灣臺
北地方法院檢察署90年度偵字第25540號），提起上訴，本院判
決如下：
    主  文
原判決撤銷。
甲○○連續意圖為自己不法之所有，而侵占對於業務上所持有之
物，處有期徒刑壹年貳月，減刑為有期徒刑柒月。
丁○○無罪。
    事  實
一、甲○○（原名林百宏）自民國82年間起係台北巿營建土木職
    業工會（設台北市○○○路○段143號2樓，以下簡稱北巿營
    建工會）總務，負責北巿營建工會會員勞、健保費用之收取
    、保管之業務，為從事業務之人。渠明知北市營建工會在台
    北龍口郵局設立之郵政劃撥帳戶（下稱龍口郵局帳戶，局號
    ：0000000號，帳號00000000號），係供會員以郵政劃撥方
    式繳納勞、健保費，北市營建工會於每月專款轉帳至工會設
    於台北國際商業銀行汀州分行（前台北區中小企業銀行汀州
    分行，下稱汀州分行）之勞保專戶（活期存款帳號：000-00
    -00000-0-00號）及健保專戶（活期存款帳號：000-00-000
    00-0-00號），不得挪為私用，且未經北市營建工會理、監
    事會議或會員大會同意，不得擅自將工會存於汀州分行及彰
    化商業銀行古亭分行（下稱古亭分行）之定期存款提前解約
    或到期未續約。詎甲○○竟基於意圖為自己不法所有之犯意
    ，自86年間起至90年3月1日止，利用職務之便，領取龍口郵
    局帳戶存款，未轉帳至前述勞、健保專戶，並擅自解約或到
    期未續約定存之方式，連續侵占北市營建工會設於龍口郵局
    帳戶存款及北市營建工會存於汀州分行、古亭分行之定期存
    款，利用不知情之會計丁○○製作帳冊以掩飾犯行，嗣因北
    市營建工會理事長陳鍾岳（已死亡，另經臺灣臺北地方法院
    檢察署檢察官為不起訴處分）於90年3月1日任期屆滿，職務
    應移交新任理事長簡明和，惟甲○○與丁○○遲未能交出移
    交清冊，經工會總幹事丙○○察覺有異，委由簡明長查核帳
    冊資料，始知甲○○侵占北市營建工會設於汀州分行定期存
    款計250萬元、侵占北市營建工會設於古亭分行定期存款計
    200萬元，及其他遭挪用尚未補平金額計118,920元，以上合
    計4,618,920元。
二、案經北市營建工會訴請臺灣臺北地方法院檢察署檢察官偵查
    起訴。
    理  由
壹、程序部分
一、告訴人所提之北市營建工會銀行存款科目查核分析暨資金短
    少及利息損失彙總2冊、北市營建工會有關資金短少及利息
    損失之補充說明1冊，係文書證據，亦無刑事訴訟法第159條
    之4之顯有不可信之情況與不得作為證據之情形，自有證據
    能力，合先敘明。
二、卷附之乙○○會計師所為之鑑定報告，係本院民事庭於承辦
    94 年度重上字第262號損害賠償事件，囑託台北市會計師公
    會轉德韋聯合會計師事務所乙○○會計師所為之鑑定書面報
    告，是屬刑事訴訴法第159條第1項「被告以外之人於審判外
    之言詞或書面陳述，除法律有規定者外，不得作為證據」，
    所稱「法律有規定者」之例外情形，此因「鑑定之經過及其
    結果，應命鑑定人以言詞或『書面』報告」，同法第206條
    第1項規定甚明，是鑑定人以書面為鑑定報告提出於法院，
    依刑事訴訟法第159條第1項立法理由及同法第206條第1項規
    定，即具有證據能力。
貳、實體部分
一、訊據被告甲○○固坦承擔任北市營建工會總務，負責工會會
    員勞、健保費用之收取及保管之事實，惟矢口否認有上揭犯
    行，辯稱：伊是管錢不管帳，錢少了是等會計師算出來伊才
    知道，不代表錢是伊用的，伊不認為帳戶金額有短缺，理監
    事都有固定開會作帳，從無理監事提出帳有短少，且每次領
    錢是3個印章蓋好，並非伊一人所能為之云云。經查：
（一）北市營建工會之財務管理，係採取管帳者與管錢者分離制
      度，申言之，係由總務即被告甲○○管錢，負責管理銀行
      存摺、定存單及現金存款作業；出納陳宜珊負責每日現金
      收入及製作日報表；會計即被告丁○○管帳，負責依據出
      納陳宜珊製作之日報表印傳票作現金帳，此有被告甲○○
      、被告丁○○分別於偵查及原審審理中供述明確，核與證
      人陳宜珊於偵查中、證人林鴻池、劉武川於原審審理中之
      證述相符（見偵查卷第42、124頁、原審卷(一)第186至188
      頁、第189頁背面）。又北市營建工會關於經費收支之稽
      核，依證人林鴻池於原審審理時到庭證稱：理事會三個月
      開一次，理事會開會時，討論事項為每個月收支及一些臨
      時動議，每個月的收支都有作收支報表，理事會審核月收
      支報表時，會連同原始憑證、傳票提出理事會審核，並請
      總務上來說明。各項收支及收支月報表連同原始憑證按規
      定提請理監事會議審查核銷，而工會管帳和管錢為不同人
      ，記帳憑證和原始憑證只有在理監事會議的場合，才有機
      會一起提出稽核審查等語（見原審卷(一)第185頁、原審卷
      (二)95年11月21日審判筆錄第12、13頁），參酌卷附之「台
      北市營建土木職業工會章程」第20條第4款規定：監事會
      之職權「稽核本會」經費收支。同章程第27條規定，監事
      會每三個月開會一次。是北市營建工會關於經費收支之稽
      核係屬理監事之職權，應堪認定。
（二）被告甲○○於91年4月1日於北市營建工會會所，與證人簡
      明長共同核算該工會「銀行存款科目查核分析」帳，就證
      人簡明長所計算之「資金短少及利息損失彙總表」所列金
      額確認無誤，並經被告甲○○簽認書據，此有該書據附卷
      可稽（見偵查卷第18頁），且被告甲○○於原審審理時亦
      自承金額係短少400多萬元（見原審卷(二)95年11月21日審
      判筆錄第16頁），是可證被告甲○○對於其所職掌之北市
      營建工會資金確有短少及利息損失一事並不否認。再者被
      告甲○○為北市營建工會發現款項短少時，曾向當時任北
      市營建工會總幹事之丙○○及在該工會之理監事臨時會議
      中自承有挪用款項，並承諾會以其財物清償經挪用之款項
      ，業據證人丙○○、劉武川於原審審理時到庭證述明確（
      見原審卷(一)第182、183、190背面），參酌又本案所涉民
      事損害賠償部分，經本院民事庭囑託台北市會計師公會轉
      德韋聯合會計師事務所乙○○會計師鑑定結果，認北市營
      建工會資金遭員工挪用之手法為：「將會員繳交應存入銀
      行之勞、健保費挪用或延遲存入銀行，但每日仍按時入帳
      ，為避免帳列金額與實際存款差異過大，待月底結帳或有
      資金需求時予以回補；2.挪用定存金額補平活期存款之資
      金缺口，但定期存款帳載餘額仍虛列等情，可證被告甲○○係利用北市營建工會採取管帳者與管錢者分離制度，會
      計丁○○係根據出納陳宜珊製作現金帳，無法核對存摺之
      制度漏洞，以與實際情形不符之帳冊掩飾其侵占業務所保
      管之款項之犯行。被告甲○○抗辯帳戶金額根本沒有短缺
      云云，實不足採。
（三）又北市營建工會定存單之續存或解約，須有原留印鑑之總
      幹事丙○○、理事長陳鍾岳及被告甲○○之財務印信章共
      同在原定存單蓋章後始得為之；而財務印信章係由被告甲○○保管，業據被告甲○○於偵查中供承明確，核與證人
      丙○○於原審審理時之證述相符，又證人丙○○於原審審
      理時亦到庭證述：被告甲○○係最後用印，定存單到期後
      ，若未經理監事會議決議解約提出，則繼績換單續存；而
      出納向我報告的也是換定存單等語（見原審卷(一)第181、1
      84頁），是被告甲○○自得利用北市營建工會之總幹事、
      理事長主觀上誤認定存單係續存之前提下，在定存單背面
      蓋章後，交予被告甲○○蓋上財務印信章而擅自解約。被
      告甲○○辯稱：伊無法取得相關印鑑使用云云，不足採信
      。
（四）關於北市營建工會之銀行帳戶存款短少金額部分：查北市
      營建工會設於汀州分行之定存單遭被告甲○○擅自解約情
      形如下：1.84年8月5日存入之300萬元，每年續存，於88
      年12月15日遭被告甲○○解約，其中50萬元轉存北市營建
      工會勞保帳戶，其餘分成5筆各50萬元之定存續存；2.85
      年10月23日存入之200萬元，每年續存，於88年11 月15日
      遭被告甲○○解約，其中100萬元轉入北市營建工會勞保
      帳戶，另100萬元續存；3.87年2月12日存入之100萬元，
      於89年9月15日遭被告甲○○解約，轉入北市營建工會健
      保帳戶；計短少250萬元等情，有台北商銀汀州分行92年6
      月18日北商銀汀州（092）字第00061號函載：北市營建工
      會自84年8月5日起至90年4月30日止，於該行定期性存款
      ，原定存金額為900萬正，解約金額為250萬元，最後之定
      存金額為650萬元等語，及該行檢送之定期存款往來明細
      表可憑（見原審卷(一)第70、71頁)。又北市營建工會設於
      古亭分行之定存單遭被告甲○○擅自解約情形如下：1.86
      年4月9日存入之100萬元，每年續存，於89年8 月15日遭
      被告甲○○解約，其中50萬元匯入勞保帳戶，另50萬元匯
      入健保帳戶；2.86年4月9日存入之100萬元，每年續存，
      於88年6月2日解約；3.86年12月7日存入之100萬元，於87
      年12月15日遭被告甲○○解約等情，有彰銀古亭分行92年
      6月23日彰古字第250號函檢送北市營建工會自86年1月1日
      起至90年4月30日止於該行之定期性存款明細分類帳及存
      單存款帳戶資料明細表、存摺影本可參（見原審卷(一)第72
      至76頁、銀行存款科目查核分析暨資金短少及利息損失彙
      總第A078、A117頁）；除87年12月15日解約之100萬元，
      經本院民事庭囑託台北市會計師公會轉德韋聯合會計師事
      務所乙○○會計師鑑定結果，已正式入帳轉入北企活存，
      並未短少外（見該鑑定報告第2頁），北市營建工會設於
      古亭分行之定存款計短少200萬元。合計北市營建工會定
      存款短少金額為450萬元。又乙○○會計師依「查核彙總
      」之資料查核所發現之事項加以調整估算，被挪用尚未補
      平金額約為118,920元（扣除定存轉入勞健保帳戶之金額
      ）（見該鑑定報告第2頁），綜上，足認北市營建工會定
      存款短少450萬元係遭不法挪用，加上其他遭挪用尚未補
      平金額約為118,920元，堪認北市營建工會之銀行帳戶存
      款短少金額共計為4,618,920元。至有關北市營建工會在
      台北龍口郵局郵政劃撥儲金帳戶結存金額為999,184元，
      會計帳列負814,593元（按北市營建工會誤為841593元，
      經乙○○會計師查核應為814593元）之疑義，經乙○○會
      計師鑑定結果，認上開差異主要係會計記帳時點落後所致
      ，亦即會計記帳程序尚未完成所致，另89年11月15日實際
      提款金額與帳載提款金額差異189,715元，係短漏入帳，
      已併計挪用金額（見鑑定報告第4頁），附此敘明。
（五）本件事證明確，被告甲○○犯行堪以認定，應依法論科。
二、查被告甲○○行為後，刑法業經立法院通過修正，於94年2
    月2日經總統公布修正，並自95年7月1日生效，其中連續犯
    部分，新法刪除第56條關於連續犯之規定，將連續數行為而
    犯同一之罪名者以一罪論並加重其刑之情修正為連續數行為
    應分論併罰；刑法第336條第2項罰金刑部分，原配合刑法第
    33條第5款及罰金罰鍰提高標準條例第1條之規定，法定刑為
    銀元10元以上銀元1萬元以下罰金，而配合新修正第33條第5
    款及刑法施行法第1之1條第1項、第2項之規定，法定刑為新
    臺幣1千元以上新臺幣3萬元以下罰金；經綜合比較上開法律
    變更之情形，以95年7月1日修正生效前之規定對於被告較為
    有利，依據修正後刑法第2條第1項前段之規定，即應適用95
    年7月1日修正生效前之上開刑法規定，合先敘明。
三、核被告甲○○所為，係犯刑法第336條第2項之業務侵占罪。
    又被告甲○○前後多次業務侵占犯行，時間緊接，所犯罪名
    相同，顯係基於概括犯意所為，均為連續犯，應依修正前刑
    法第56條之規定論以一罪，並加重其刑。至檢察官起訴被告
    甲○○另涉商業會計法第71條第1款之明知不實事項而為會
    計憑證帳冊記載罪部分，因北市營建工會係非以營利為目的
    之事業，無商業會計法之適用，是檢察官認被告另涉商業會
    計法第71條第1款之明知不實事項而為會計憑證帳冊記載罪
    部分，實有誤認，併予敘明。
四、原審認被告甲○○罪證明確，予以論罪科刑，固非無見，惟
    查：(一)商業會計法旨在規範商業會計事務之處理，而所謂「
    商業」，係指以營利為目的之事業，而本案係北市營建土木
    職業工會之會計事務，依該工會章程規定，該工會係以保障
    勞工權益、改善勞動條件及生活等非營利為目的，是被告甲○○無成立商業會計法第71條第1款之明知不實事項而為會
    計憑證帳冊記載罪之餘地，原審認被告甲○○成立該罪，與
    法未合；(二)被告丁○○並未參與被告甲○○之業務侵占犯行
    （詳後述），原審認被告丁○○與被告甲○○就上開犯行有
    犯意聯絡及行為分擔，為共同正犯，實有未洽；(三)被告甲○○侵占之款項，共計4,618,920元，原審認係6,314,593元，
    亦有未洽；(四)被告甲○○犯罪係在中華民國96年4月24日以
    前，合於中華民國九十六年罪犯減刑條例第2條第1項第3款
    減刑之規定，原審未及適用，實有未洽。被告甲○○上訴否
    認犯罪為無理由，被告丁○○上訴否認犯罪為有理由，然原
    判決既有上開可議之處，要屬無可維持，應予撤銷改判，爰
    審酌被告甲○○利用職務之便虧空鉅額公款，嚴重影響北市
    營建工會會員權益，且案發迄今已逾7年，尚未賠償北市營
    建工會之損失，犯後態度欠佳等一切情狀，量處如主文第二
    項所示之刑，並依法減為有期徒刑七月。
五、公訴意旨略以：被告丁○○與甲○○（原名林百宏）自民國
    85起係台北市○○○路○段143號2樓台北巿營建土木職業工
    會（以下簡稱北巿營建工會）會計及出納，二人竟基於共同
    意圖為自己不法所有之概括犯意，自86年起至90年3月1日止
    ，連續利用職務之便，將該會代收會員之會費、勞健保費等
    應存入上開工會在台北國際商業銀行（前台北區中小企業銀
    行）汀州分行第000-00-00000-0-00號（勞保專戶）活期存
    款帳戶，同銀行第000-00-00000-0-00號（健保專戶）帳戶
    ，台北龍口郵局設立之郵政劃撥帳戶等金融機構之款項，侵
    占入己，並將該工會原存於金融機構款項擅自提領，而未予
    入帳，並且在未經該工會理、監事會議或會員大會同意下，
    將該工會存於中國國際商業銀行汀州分行及彰化商業銀行古
    亭分行之定期存款定存單提前解約或到期未續約，並製作不
    實之帳冊及報表，以掩飾其現金之短缺，共侵占新台幣（下
    同）0000000元（連利息則為0000000元），嗣因該工會理事
    長陳鍾岳（已死亡，另為不起訴處分）於90年3月1日任期屆
    滿，職務應移交由新任理事長簡明和時，丁○○與甲○○遲
    未能交出移交清冊，經工會總幹事丙○○察覺有異，向丁○○及甲○○詢問後，始知上情。因認被告丁○○涉犯刑法第
    336條第2項之業務侵占及商業會計法第71條第1款之明知不
    實事項而為會計憑證帳冊記載之罪嫌。
（一）按犯罪事實應依證據認定之，無證據不得推定其犯罪事實
      ；又不能證明被告犯罪者，應諭知無罪之判決；刑事訴訟
      法第第154條、第301條第1項分別定有明文。又犯罪事實
      之認定，應憑真實之證據，倘證據是否真實尚欠明確，自
      難以擬制推測之方法，為其判斷之基礎；而認定犯罪事實
      之證據係指足以認定被告確有犯罪行為之積極證據而言，
      該項證據自須適合於被告犯罪事實之認定，始得採為斷罪
      資料，最高法院53年臺上字第656號、29年上字第3105號
      著有判例。且刑事訴訟上證明之資料，無論其為直接或間
      接證據，均須達於通常一般之人均不致有所懷疑，而得確
      信其為真實之程度，始得據為有罪之認定，若其關於被告
      是否犯罪之證明未能達此程度，而有合理懷疑之存在，致
      使無從形成有罪之確信，根據「罪證有疑，利於被告」之
      證據法則，即不得遽為不利被告之認定，亦有最高法院76
      年度臺上字第4986號判例可稽。
（二）公訴人認被告丁○○涉犯刑法第336條第2項之業務侵占及
      商業會計法第71條第1款之明知不實事項而為會計憑證帳
      冊記載之罪嫌，係以同案被告甲○○及被告丁○○之供詞
      、證人丙○○、簡明長及陳宜珊之證述、及台北市營建土
      木職業工會89年6月至8月份重要會務工作簡報、林百宏（
      甲○○）與鍾宜珊於91年4月1日確認資金短少及利息損失
      彙總表無誤之字據、台北市營建土木職業工會銀行存款查
      核分析暨資金短少利息損失彙總2冊、台北市營建土木職
      業工會有關資金短少及利息損失之補充說明1冊，為其論
      據。訊據被告丁○○固坦認擔任北市營建工會會計，負責
      工會帳冊，亦曾數次代為持工會存摺至銀行存款之事實，
      惟矢口否認有上揭犯行，辯稱：伊是管帳不管錢，伊僅照
      出納列印之報表作帳，代為跑腿至銀行存款是偶發狀況，
      並不會刻意拿存摺對帳，伊對此均不知情云云。經查：
    1.北市營建工會之財務管理，係採取管帳者與管錢者分離制
      度，申言之，係由總務即同案被告甲○○管錢，負責管理
      銀行存摺、定存單及現金存款作業；出納陳宜珊負責每日
      現金收入及製作日報表；會計即被告丁○○管帳，負責依
      據出納陳宜珊製作之日報表印傳票作現金帳，此有同案被
      告甲○○、被告丁○○分別於偵查及原審審理中供述明確
      ，核與證人陳宜珊於偵查中、證人林鴻池、劉武川於原審
      審理中之證述相符（見偵查卷第42、124頁、原審卷(一)第
      186至188頁、第189頁背面）。是被告丁○○辯稱其是管
      帳不管錢，僅照出納列印之報表作帳等語，應可採信。又
      北市營建工會關於經費收支之稽核，依證人林鴻池於原審
      審理時到庭證稱：理事會三個月開一次，理事會開會時，
      討論事項為每個月收支及一些臨時動議，每個月的收支都
      有作收支報表，理事會審核月收支報表時，會連同原始憑
      證、傳票提出理事會審核，並請總務上來說明。各項收支
      及收支月報表連同原始憑證按規定提請理監事會議審查核
      銷，而工會管帳和管錢為不同人，記帳憑證和原始憑證只
      有在理監事會議的場合，才有機會一起提出稽核審查等語
      （見原審卷(一)第185頁、原審卷(二)95年11月21日審判筆錄
      第12、13頁），參酌卷附之「台北市營建土木職業工會章
      程」第20條第4款規定：監事會之職權「稽核本會」經費
      收支。同章程第27條規定，監事會每三個月開會一次。是
      北市營建工會關於經費收支之稽核係屬理監事之職權，應
      堪認定。
    2.證人即具有記帳士資格之簡明長係依據工會總分類帳、勞
      保專戶存摺、健保專戶存摺、定存餘額證明等資料查核北
      市營建工會帳目，業據其於原審審理中證述稽詳（見原審
      卷(二)95年11月21日審判筆錄第3至10頁），並製作北市營
      建工會銀行存款科目查核分析暨資金短少及利息損失彙總
      2冊、北市營建工會有關資金短少及利息損失之補充說明1
      冊，並均附卷可參，然被告丁○○係依據出納陳宜珊之日
      報表印傳票製作現金帳，並非依據存摺等原始憑證製作帳
      冊，業如前述，則被告丁○○自無從做原始憑證與帳冊相
      互勾稽的動作，是實難以存摺與帳冊核對後發現不符，即
      逕認被告丁○○與被告甲○○有犯意聯絡，並以製作不實
      帳冊以掩飾被告甲○○之業務侵占犯行，是證人簡明長於
      原審審理時之證述，實難採為不利於被告丁○○之認定。
      雖證人即北市營建工會出納陳宜珊於偵訊時證稱：大部分
      銀行都是林百宏跟丁○○去跑，丁○○看得到存摺。林百
      宏很少叫我去銀行，都是存款。存款一半是丁○○去，一
      半是林百宏去等語（見偵查卷第124、125頁），似指被告
      甲○○經常委由被告丁○○持工會存摺及公款至銀行存款
      ，有違總務管錢不管帳、會計管帳不管錢之制衡原則，然
      證人陳宜珊亦證述被告甲○○亦會先填妥存款單後，要求
      其至銀行存款，一年約三、四次左右等語（見偵查卷第22
      頁背面），參酌被告甲○○於偵查中供稱：我會將存款單
      寫好，將錢放在信封袋裡交給她們去存等語（見偵查卷第
      61頁），及證人林鴻池於原審審理時到庭證述：丁○○存
      錢時，我有看到他拿著甲○○寫好的存款單進銀行去存錢
      ，有時我在工會，甲○○看到，就會連同錢、存款單裝好
      ，讓我陪同丁○○去銀行等語（見原審卷(一)第188頁），
      可見被告丁○○雖因代為存款而曾持有工會存摺，然持有
      時間實屬短暫，並無法在辦理存款之同時，比對知悉工會
      帳冊帳列數與工會存摺金額不符之事，是縱被告丁○○曾
      持存摺至銀行存款，亦無違總務管錢不管帳、會計管帳不
      管錢之制衡原則，是難據此為不利於被告丁○○之認定。
    3.雖乙○○會計師所作之鑑定報告中，關於被告丁○○所作
      明細帳與存摺不符，並列舉會計人員未盡監督之情事，然
      查，被告丁○○係依據出納陳宜珊之日報表印傳票製作現
      金帳，並非依據存摺等原始憑證製作帳冊，業如前述，且
      依證人林鴻池於原審審理時之證述：記帳憑證和原始憑證
      只有在理監事會議的場合，才有機會一起提出稽核審查等
      語，則乙○○會計師所鑑定之標的，即北市營建工會所提
      供之帳冊，便可能係事後加工，而非被告丁○○所製作。
      再者，鑑定報告指出：活期存款明細帳正常狀況應為正數
      ，如產生負數即為異常應予追查，但會計人員卻未追蹤。
      （見該鑑定報告第6頁）然鑑定人乙○○會計師於94年度
      重上字第262號損害賠償事件中證述：照理銀行活存是不
      會產生負數的，但工會的銀行活存卻經常有負數產生，如
      果有此現象，會計應適度的反應出來；誰在稽核我不清楚
      ，但會計是看得到這個負數，任何人都看得出來，只要是
      負數都看得出來等語，亦足證被告丁○○並未配合作假帳
      ，以致帳上如實呈現「負數」，況北市營建工會關於經費
      收支之稽核係屬理監事之職權，既被告丁○○並非依據原
      始憑證製作帳冊，且記帳憑證和原始憑證係由理監事會議
      稽核審查，則實難將理監事會議未盡監督之責，轉由會計
      人員即被告丁○○負擔。至被告丁○○於91年4月1日所簽
      署之確認資金短少及利息損失彙總表無誤之字據，亦僅能
      證明被告丁○○認同北市營建工會確有資金短少及利息損
      失之情事，惟並不能據以證明被告丁○○有參與被告甲○○之業務侵占犯行，並此敘明。
    4.告訴人北市營建工會對被告丁○○起訴請求損害賠償，雖
      經判決被告丁○○與被告甲○○連帶給付北市營建工會
      4,618,920元，有本院94年度重上字第262號民事判決影本
      可按，惟本案與該民事事件為各自獨立之訴訟案件，本院
      自不受該民事事件認定事實之拘束，該民事事件判決結果
      亦不足資為不利於被告之論據，附此敘明。
（三）被告丁○○之辯護人聲請本院令告訴人提出原始帳冊，另
      行鑑定，核無必要，應予駁回。
（四）綜上所述，北市營建工會固然確有款項短少情事，然係因
      總務管錢不管帳、會計管帳不管錢之制度，及會計記帳不
      憑原始憑證及理監事會議未盡稽核之責所致，此外又查無
      其他極積證據足以證明被告丁○○犯罪，是被告丁○○之
      犯罪自屬不能證明。原判決未能就全案詳為審酌，遽對被
      告丁○○論罪科刑，自非允洽，被告丁○○提起上訴，否
      認犯罪，為有理由，應由本院將原判決撤銷，另為被告丁○○無罪之諭知，以免冤抑。
六、被告甲○○經合法傳喚，無正當理由不到庭，爰不待其陳述
    逕行判決。
據上論斷，應依刑事訴訟法第369條第1項前段、第364條、第299
條第1項前段、第301條第1項、第371條，刑法第2條第1項前段、
、第336條第2項、修正前刑法第56條、修正前罰金罰鍰提高標準
條例第1條，中華民國九十六年罪犯減刑條例第2條第1項第3款、
第7條，判決如主文。
本案經檢察官張啟彬到庭執行職務。
中    華    民    國    97    年    3     月    19    日
                    刑事第一庭審判長法  官  葉騰瑞
                                    法  官  王炳梁
                                    法  官  莊明彰
以上正本證明與原本無異。
被告不得上訴。
檢察官如不服本判決，應於收受送達後10日內向本院提出上訴書
狀，其未敘述上訴之理由者並得於提起上訴後10日內向本院補提
理由書（均須按他造當事人之人數附繕本）。
                                    書記官  吳金來
中    華    民    國    97    年    3     月    19    日
附錄：本案論罪科刑法條全文
修正前刑法第336條第2項
對於業務上所持有之物，犯前條第1項之罪者，處6月以上5年以
下有期徒刑，得併科3千元以下罰金。
前2項之未遂犯罰之。


司法院資訊處製作；財團法人民間司法改革基金會備份。
